臺灣臺北地方法院民事判決　九十二年重訴字第九五五號
　　原　　　告　台灣電力股份有限公司
　　法定代理人　丙○○
　　訴訟代理人　林春鏞律師
　　複　代理人　辛○○
　　　　　　　　蔡信章律師
　　被　　　告　壬○○
　　　　　　　　乙○○
　　兼　右一人
　　訴訟代理人　庚○○
　　被　　　告　戊○○
　　　　　　　　丁○○
　　　　　　　　甲○○
　　　　　　　　己○○
　　　　　　　　劉進王即境靈廟管理委員會管理人
右當事人間拆屋還地等事件，本院於中華民國九十三年二月十日言詞辯論終結，判決
如左：
    主      文
被告壬○○、乙○○、戊○○、丁○○、甲○○、己○○及劉進王即境靈廟管理委員
會管理人應分別將坐落臺北市○○區○○段二小段五、六地號，其上如附表一所示之
建物、遮雨棚等部分拆除，並將前揭土地返還予原告。
被告壬○○、戊○○、丁○○、甲○○、己○○及劉進王即境靈廟管理委員會管理人
應分別自民國八十七年五月二十五日起至返還前項土地之日止，按年給付原告前揭土
地當年申報地價百分之五計算之金額。
被告乙○○應自民國九十二年二月十八日起至返還本判決第一項之土地之日止，按年
給付原告前揭土地當年申報地價百分之五計算之金額。
被告庚○○應給付原告新臺幣肆拾萬貳仟捌佰拾柒元。
原告其餘之訴駁回。
訴訟費用由被告負擔如附表二所示。
本判決原告勝訴部分，其為假執行分別為被告供擔保之金額，及被告為免為假執行，
分別為原告供擔保之金額，各如附表三所示。
原告其餘假執行之聲請駁回。
    事      實
甲、原告方面
壹、聲明：
一、被告壬○○應將坐落台北市○○區○○段二小段五地號，如附圖一土地複丈成果
    圖所示編號Ａ部分土地上之建物（面積十二平方公尺）；及同一地段五地號，如
    附圖二土地複丈成果圖所示編號Ａ部分土地上之遮雨棚（面積四平方公尺）；同
    一地段六地號如附圖一土地複丈成果圖所示編號Ｂ部分土地上之建物（面積十七
    平方公尺）；及同一地段六地號如附圖二土地複丈成果圖所示編號Ｂ部分土地上
    之遮雨棚（面積四平方公尺）等拆除，並將前揭土地返還土地予原告；暨自民國
    八十七年五月二十五日起至返還前揭土地之日止，給付原告前揭土地當年申報地
    價百分之十計算之金額。
二、被告庚○○應自民國八十七年五月二十五日起至九十二年二月十七日止，就無權
    占用原告所有坐落台北市○○區○○段二小段六地號如附圖一土地複丈成果圖所
    示編號Ｄ部分（面積四十三平方公尺），給付原告前揭土地當年申報地價百分之
    十計算之金額。
三、被告乙○○應將坐落台北市○○區○○段二小段六地號如附圖一土地複丈成果圖
    所示編號Ｄ部分土地上之建物（面積四十三平方公尺）拆除，並將前揭土地返還
    予原告；暨自民國九十二年二月十八日起至返還前揭土地之日止，給付原告前揭
    土地當年申報地價百分之十計算之金額。
四、被告戊○○應將坐落台北市○○區○○段二小段六地號如附圖一土地複丈成果圖
    所示編號Ｆ部分土地上之建物（面積二十五平方公尺）拆除，並將前揭土地返還
    予原告；暨自民國八十七年五月二十五日起至返還前揭土地之日止，給付原告前
    揭土地當年申報地價百分之十計算之金額。
五、被告丁○○應將坐落台北市○○區○○段二小段六地號如附圖一土地複丈成果圖
    所示編號Ｈ部分土地上之建物（面積十七平方公尺）拆除，並將前揭土地返還予
    原告；暨自民國八十七年五月二十五日起至返還前揭土地之日止，給付原告前揭
    土地當年申報地價百分之十計算之金額。
六、被告甲○○應將坐落台北市○○區○○段二小段六地號如附圖一土地複丈成果圖
    所示編號Ｊ部分土地上之建物（面積十四平方公尺）拆除，並將前揭土地返還予
    原告；暨自民國八十七年五月二十五日起至返還前揭土地之日止，給付原告前揭
    土地當年申報地價百分之十計算之金額。
七、被告己○○應將坐落台北市○○區○○段二小段六地號如附圖一土地複丈成果圖
    所示編號Ｌ部分土地上之建物（面積十五平方公尺）拆除，並將前揭土地返還予
    原告；暨自民國八十七年五月二十五日起至返還前揭土地之日止，給付原告前揭
    土地當年申報地價百分之十計算之金額。
八、被告劉進王即境靈廟管理委員會管理人應將坐落台北市○○區○○段二小段五、
    六地號如附圖一土地複丈成果圖所示編號Ｎ部分之建物（二十八平方公尺）、Ｐ
    部分之建物（面積六平方公尺）、Ｑ部分之建物（面積二十五平方公尺）、Ｒ部
    分之金爐（面積三平方公尺）及附圖二土地複丈成果圖位置圖所示編號Ｋ部分之
    遮雨棚（面積一平方公尺）及Ｌ部分之遮雨棚（面積二十九平方公尺）等拆除，
    並將前揭土地返還予原告；暨自民國八十七年五月二十五日起至返還前揭土地之
    日止，給付原告前揭土地當年申報地價百分之十計算之金額。
九、前八項請求，請准原告供擔保宣告假執行。
貳、陳述：
一、台北市○○區○○段二小段五地號及六地號土地為原告所有，惟均由被告等無權
    占用，經鈞院諭命測量結果，被告等無權占用之情形如左：
（一）被告壬○○無權占用如附圖一所示編號Ａ、Ｂ之建物部分及附圖二所示編號Ａ
      、Ｂ之遮雨棚部分。
（二）被告庚○○於民國（下同）八十四年六月二十日於鈞院民事執行處公開拍賣時
      ，標得台北市信義區門牌號碼永吉路一八○巷二十九弄十一號之建物，並取得
      鈞院核發之權利移轉證書而取得其所有權。惟其於九十二年一月二十五日復將
      上開違章建築物出售予被告乙○○，並依約於同年二月十八日將前開建物交付
      被告乙○○占有，前開建物經測量後，其占用原告系爭土地部分為附圖一所示
      編號Ｄ部分。
（三）被告戊○○無權占用如附圖一所示編號Ｆ部分。
（四）被告丁○○無權占用如附圖一所示編號Ｈ部分。
（五）被告甲○○無權占用如附圖一所示編號Ｊ部分。
（六）被告己○○無權占用如附圖一所示編號Ｌ部分。
（七）被告劉進王即境靈廟管理委員會管理人無權占用如附圖一所示編號Ｎ、Ｐ、Ｑ
      、Ｒ等部分及附圖二所示編號Ｋ及Ｌ等部分之土地。
二、請求拆屋還地部分：
　　被告等無權占用原告所有之系爭土地搭蓋建物、建雨棚及放置金爐等，屢經原告
    催告被告等拆屋還地而無結果，且渠等均無合法占有之權源，爰依民法第七百六
    十七條之規定，訴請被告等拆屋系爭土地上之建築物、雨棚及金爐等。
三、請求賠償金部分：
（一）請求被告等給付相當於租金之賠償金之法律依據：
　１、按「因故意或過失，不法侵害他人之權利者，負損害賠償責任。」民法第一百
      八十四條第一項前段定有明文。次按「無法律上之原因而受利益，致他人受損
      害者，應返還其利益。雖有法律上之原因，而其後已不存在者，亦同。」民法
      第一百七十九條亦定有明文。查被告等無權占有原告所有系爭土地，對於原告
      造成相當於租金之損害，依法自應負賠償之責任；又被告等無權占有原告所有
      系爭土地，受有相當於租金之不當得利，依法自應負返還不當得利之責任。職
      是，原告提起本件請求被告等給付相當於租金之賠償金，乃是基於侵權行為損
      害賠償請求權及不當得利返還請求權。
　２、依最高法院四十一年度台上字第八七一號、四十九年度台上字第一七三○號兩
      則判例意旨足知請求無權占有人返還相當於租金之不當得利請求權之時效期間
      至少應為五年。查本件被告等無權占用原告所有系爭土地，不法侵害原告之所
      有權，致原告受有相當於租金之損害，其損害賠償請求權之時效期間固為二年
      ，惟查原告與被告間並無租賃契約或其他法律關係存在，被告等無法律上之原
      因占用原告所有系爭土地而受有相當於租金之利益，依法自應負返還責任。依
      上開兩則判例意旨原告請求被告等返還相當於租金之不當得利（實質上相當於
      使用系爭土地之代價）之請求權，其時效期間應為五年。
（二）請求被告等給付賠償金之計算如左：
　１、被告壬○○、戊○○、丁○○、甲○○、己○○及劉進王即境靈廟管理委員會
      管理人等應自八十七年五月二十五日起至土地返還日止，依其無權占用系爭土
      地面積（實際面積各如訴之聲明所載）各按當年土地申報地價百分之十給付原
      告相當於租金之賠償金。
　２、查被告庚○○固於九十二年二月十八日出售並交付被告告乙○○占有，但被告
      庚○○自八十四年六月二十日標得上開違章建築物後，即無權占用原告所有如
      附圖一土地複丈成果圖位置圖所示Ｄ部分之土地，迄至九十二年二月十七日為
      止，為此原告得請求被告庚○○自八十七年五月二十五日起至九十二年二月十
      七日止之各按當年土地申報地價百分之十計算之賠償金。另對被告乙○○請求
      自九十二年二月十八日起至並返還前揭土地之日止，各按當年土地申報地價百
      分之十給付相當於租金之賠償金。
四、對被告答辯部分：
（一）被告劉進王即境靈廟管理委員會管理人抗辯：伊建廟之初，原告並未表達反對
      之意云云。然蓋原告所以知悉系爭土地被被告等無權占用之事，係因經濟部於
      八十七年十二月二日以經（八七）國營字第八七五四三三五七號函通知原告對
      被非法占用之土地，應確實剋期加速收回處理時，原告經進行勘測所有土地，
      始發現系爭土地為被告等所無權占用。
（二）又被告等辯稱原告之回復請求權已罹於消滅時效云云。然依最高法院五十九年
      度台再字第三九號判例意旨所示，五十四年六月十六日司法院大法官會議釋字
      第一○七號解釋文固然自解釋之翌日（即五十四年六月十七日）起生效，不能
      溯及既往。惟已登記不動產所有人之回復請求權必須在司法院大法官會議一○
      七號解釋前，已罹於時效而消滅，始有其適用。蓋法律解釋變更並非法律變更
      ，而是真正法意之發現與詮釋，亦即法律解釋變更所呈現之解釋內容，更能符
      合法律之法意（精神、目的等）。查被告等縱最早於五十三年既無權占有原告
      所有系爭土地，但司法院大法官會議解釋第一○七號解釋文係於五十四年六月
      十七日既已生效，則原告之回復請求權之時效即應停止進行，而不再生罹於時
      效而消滅之問題。是原告依民法第七百六十七條規定，行使物上請求權，於法
      並無不合。
（三）被告等復以系爭土地後面為原告之變電所，已完工並使用多年，四周均砌牆圍
      可言，然對被告而言，就必須拆除房屋，所造成之權益損失甚大，亦有違國家
      社會經濟原則，顯為權利濫用云云。蓋查原告係系爭土地所有權人，依法行使
      民法第七百七十六條所定所有人之權利，並非以損害被告等之權益為目的。次
      查被告係無權占有他人土地，核其所為已屬不法，曷可以不法行為對抗合法行
      為而謂行使正當權利之原告為侵害渠等之權利。是故，被告等以民法第一百四
      十八條第一項規定作為防禦方法，應無理由。
（四）對於被告庚○○、黃秀玲答辯部分說明如左：
　１、被告庚○○辯稱：伊所有坐落門牌號碼為台北市○○區○○路一八○巷二十九
      弄十一號之建物係於八十四年六月二十日在鈞院民事執行處公開拍賣時標購所
      得，並於同年七月十三日向松山地政事務所辦理登記，為合法占有系爭土地云
      云。惟庚○○所標購之前揭建物，以其所提出之「台北市建物登記謄本」係依
      據內政部所發佈之未登記建築改良物辦理查封登記聯繫辦法及土地登記規則第
      一百三十九條規定所為之「查封登記」，此觀其上之「登記原因」欄載明：「
      未登記建物查封」等語，即知該建物為未經保存登記之違章建築。次依建築法
      第七十一條第一項第一款之規定，凡建築物除依法得免發使用執照外，申請建
      物所有權第一次登記（即所謂保存登記），必須有使用執照，而欲申請使用執
      照，又非有建造執照不可。查被告庚○○在法院拍賣標購所得前揭系爭不動產
      ，依法顯然無法申請建物所有權第一次登記，且事實上亦未辦理建物所有權第
      一次登記，且庚○○復未申請地上權之登記甚明，顯見該建物對原告所有之系
      爭土地並無合法占有之權源。
  ２、另庚○○辯稱其無權占有原告所有系爭土地面積應為三六點七二平方公尺，並
      非四三平方公尺云云。蓋被告庚○○並未否認自法院標得前揭系爭不動產，有
      增建之情事，復未提出其他測量結果以為反證，所辯亦不足採。
  ３、被告乙○○另辯稱，依民法九百五十五條、第八百四十條之規定，原告應對善
      意之占有人提出適當之補償云云。蓋乙○○自庚○○處取得系爭建物，並未要
      求庚○○提出合法占有系爭土地之依據，顯非善意占有，自無前揭條文之適用
      。
參、證據：
　　提出台北市土地登記簿謄本、台北市地籍圖謄本、台灣電力股份有限公司台北市
　　區營業務函影本二份、被告等人
　　地登記謄本、現場位置圖一份及周邊照片十九幀、未登記建築改良物辦理查封登
　　記聯繫辦法影本、最高法院六十九年度第五次民事庭會議決議影本、最高法院八
　　十年度台上字第一二一二號判決影本、台北市地價謄本影本二份、台北市土地登
　　記謄本影本二份等件為證。
乙、被告方面
壹、聲明：
一、原告之訴及假執行之聲請駁回。
二、如受不利之判決，願提供擔保請准宣告免為假執行。
貳、陳述：
一、被告己○○、劉進王、壬○○、丁○○部分：
（一）拆屋還地部分：
　    系爭被告所有之房屋係於四十餘年間由當時之原始起造人興建，當時即有占有
      之事實，原告之請求權應已罹於時效。且時經四十餘年，均未見原告行使權利
      ，此時，原告請求被告拆屋還地，自屬權利濫用。
（二）損害賠償部分：
      又系爭土地後面為原告變電所，已完工並使用多年，四周均砌牆圍住，系爭土
      地係在圍牆之外，對原告而言並無使用之價值，如收回亦無任何利益可言，然
      對被告等而言，就必須拆除房屋，所造成之權益損失甚大，亦有違國家社會經
      濟原則，亦屬權利濫用，原告所請求之拆屋還地應不予准許。
二、被告劉進王即境靈廟管理委員會管理人部分：
（一）緣其係因擔任信義區六藝里里長職務之故，方受里民之託而擔任境靈廟主任委
      員。
（二）查境靈廟為當地民眾信仰之中心，信眾咸信建廟於此，可消除原告變電所之設
      置所產生之安全顧慮、保佑地方，與一般佔用之情形不同；又建廟之初，原告
      並未為反對之表示，是原告之請求應不予允許。
三、被告乙○○、庚○○部分：
（一）緣被告庚○○於八十四年六月十五日自鈞院拍得系爭台北市○○路一八○巷二
      九弄十一號房屋，法院拍賣該屋時曾依土地法第一百零四條之規定，通知基地
      所有人即原告行使優先購買權，惟原告均未有行使權利之表示，是被告黃伯彥
      自八十四年六月十五日拍得該屋時起已屬和平、公然占有前開房屋之基地，依
      民法第七百六十八條之規定，自得取得其所有權。原告今始行使前揭請求權，
      顯有權利之濫用。
（二）被告乙○○所有之前開建物所占用之面積應僅為三六點七二平方公尺。
四、被告甲○○部分：
    伊居住系爭建物很久，一時不知搬遷何處。
參、證據：
　　提出戊○○
　　單影本二份、建物謄本及平面圖各一份、房屋租賃契約書影本等件為證。
丙、本院依職權調取本院八十三年度執甲字第一二００一號民事執行卷宗。
    理      由
壹、程序方面：
一、本件被告戊○○、丁○○、甲○○及己○○，均未於言詞辯論期日到場，核無民
    事訴訟法第三百八十六條各款所列情形，爰依原告之聲請，由其一造辯論而為判
    決。
二、按訴狀送達後，原告不得將原訴變更或追加他訴，但經被告同意者，不在此限；
    被告於訴之變更或追加無異議而為本案之言詞辯論者，視為同意變更或追加。民
    事訴訟法第二百五十五條第一項第一款、第二項定有明文。原告於起訴後於本院
    審理中追加乙○○為被告，並更正訴之聲明如前揭原告聲明項下所載，核其所為
    當事人之追加及聲明之更易，業已屬追加他訴及將原訴變更，惟被告庚○○及乙○○，均對原告前揭追加乙○○為被告及庚○○部分之訴之變更，均無異議而為
    言詞辯論，是原告所為之前揭追加、變更之訴應予准許，合先敘明。
貳、實體方面：
一、原告起訴主張坐落台北市○○區○○段二小段五地號及六地號之土地為原告所有
    ，均為被告分別搭蓋建物、遮雨棚等所無權占有，經原告催告被告拆屋還地，被
    告均置之不理，爰依法民法第一百七十九條、第一百八十四條、第七百六十七條
    之規定，起訴請求被告等拆除前開建築物及雨棚如附表一所示，並應返還前揭土
    地予伊，另應賠償如聲明所示之相當租金之損害賠償金等語。被告等則分別以：
    渠等於系爭土地上之建築物係於四十餘年間所興建，迄原告請求其等拆屋還地時
    已歷時三十餘年，原告之回復請求權已罹於消滅時效；又原告經過數十年而怠於
    行使權利況原告收回系爭土地對其並無實益，但對被告等影響甚大，依民法第一
    百四十八條第一項之規定及最高法院八十六年台上字第一八四○號判決意旨，其
    請求拆除應無理由；原告所請求之賠償金之計標準過高等語抗辯之；被告劉進王
    即境靈廟管理委員會管理人另以原告對於該廟興建之初並未為反對之表示，是原
    告之請求並無理由；被告乙○○則另以其所有之系爭建物係被告黃伯彥自法院拍
    定而來，並非無權占用，且前揭房屋之面積僅有三十六點七二平方公尺等語，抗
    辯之。
二、原告主張坐落台北市○○區○○段二小段五地號及六地號之土地（以下稱系爭土
    地）為伊所有，被告等所搭蓋之建物及遮雨棚，所占有系爭土地之面積，如附表
    一所示等事實，為被告壬○○、戊○○、丁○○、甲○○、己○○及劉進王即境
    靈廟管理委員會管理人所不爭執，並據原告提出與所述相符之土地登記謄本為證
    ，另由本院函請台北市松山地政事務所派員測量系爭房屋之坐落面積、位置，製
    有土地複丈成果圖如附圖一、二所示，並製有勘驗筆錄附卷為憑，被告庚○○及
    乙○○以渠等所有之系爭房屋占有之面積僅三十六點七二平方公尺云云，固據其
    提出本院所核發之不動產權利移轉證書、契稅繳款書、土地登記申請書及建物登
    記謄本等件為證，然庚○○及乙○○對於渠等於系爭房屋有增建之事實，並未爭
    執，復未提出該增建部分之面積為何，以供本院查證，是系爭房屋既經增建，面
    積自會超出其原始登記面積，庚○○及乙○○之前揭抗辯，即無足採，所辯自不
    足採，原告所為之前揭主張，堪信為真正。
三、本件原告起訴主張系爭土地為原告所有，而被告等卻將其所有如附表一所示之建
    物及遮雨棚等占用該土地，爰本於所有權請求被告將坐落於系爭土地上，如附表
    一所示之建物及遮雨棚等拆除，並將系爭土地返還予原告，另依不當得利之法律
    關係，請求被告給付自八十七年五月二十五日至返還前揭土地之日止，按年以前
    揭土地當年申報地價百分之十計算之不當得利金等語，為被告所不同意，並以渠
    等並非無權占有系爭土地、原告權利濫用等，以為抗辯，以下則一一審酌：
（一）被告庚○○、乙○○抗辯系爭建物係自本院拍得，自非無權占有原告所有之系
      爭土地云云。然查，系爭坐落門牌號碼台北市○○路一八○巷二九弄十一號之
      建物，原為訴外人翁明輝、李金蘭所為，且未為保全登記，嗣由被告庚○○以
      六十二萬自本院拍得而承受該屋之事實，業經本院調取本院八十三年度執甲字
      第一二００一號給付票款民事執行卷宗，核閱無誤，是被告抗辯系爭房屋係由
      法院拍得等語，自堪信為真實。被告雖由本院拍得系爭房屋，然此與渠等是否
      合法占有原告所有之系爭土地無涉，查被告迄今均未提出占有系爭土地之合法
      權源，渠等辯稱並非無權占有云云，即無足採，是原告主張被告等無權占有系
      爭土地，自堪信為真實。
（二）被告另以系爭建物等係於四十餘年間所興建，原告迄今始行使所有物返還請求
      權，其請求權業已罹於時效，且有權利濫用之嫌云云。按已登記不動產所有人
      之除去妨害請求權，不在本院釋字第一０七號解釋範圍之內，但依其性質，亦
      無民法第一百二十五條消滅時效規定之適用，司法院釋字第一六四號明揭此旨
      。查系爭土地於五十三年五月二十二日原告因徵收取得系爭土地而登記為所有
      權人，依前揭司法院大法官解釋之意旨，原告之民法第七百六十七條之除去妨
      害請求權，並無同法第一百二十五條消滅時效之適用，其行使本件除去妨害請
      求權，請求被告拆屋還地，依法有據，被告遽引最高法院五十九年度台再字第
      三九號判例意旨以為前揭抗辯，恐有誤會，所為之前揭抗辯，洵無足採。
（三）被告復以系爭土地後面為原告之變電所，四周均砌牆圍住，系爭土地在圍牆之
      外，對原告而言並無使用之價值，然對被告而言，拆除房屋造成之權益損失甚
      大，有違國家社會經濟原則，違反公共利益云云。查原告為系爭土地所有權人
      ，其收回系爭土地作何利用，屬所有權人之使用收益權，自不容被告空言系爭
      土地收回對原告並無使用價值；況原告依法行使拆屋還地之請求權，係屬國家
      公權力之行使，並非以損害被告之權益為目的，自非所謂違反公共利益，被告
      所為之前揭抗辯，亦不足採。
（四）被告劉進王即境靈廟管理委員會管理人另以建廟之初，原告並未表達反對之意
      ，以為抗辯云云。然查，被告對於原告於系爭寺廟建廟之初為原告所明知之事
      實，並未舉證以實其說，所為之前揭抗辯，亦非有據，自難採信。
四、按所有人對於無權占有或侵奪其所有物者，得請求返還之；對於妨害其所有權者
    ，得請求除去之，民法第七百六十七條定有明文。查系爭土地為原告所有，被告
    所為之前揭抗辯，均不足採，已如前述，而被告所有之系爭建物等確已占用原告
    所有之系爭土地如附表一所示，原告自得依上開規定請求被告應分別拆除附表一
    所示之地上物，並將系爭土地返還予原告。
五、次按，無法律上之原因而受利益，致他人受損害者，應返還其利益；不當得利之
    受領人其所受利益依其性質或其他情形不能返還者，應償還其價額，民法第一百
    七十九條前段、第一百八十一條分別定有明文。被告無權占有使用系爭土地建築
    房屋，受有使用收益系爭土地之利益，即無法律上原因，原告亦因而未能獲得此
    部分之利益，受有損害，原告自得依不當得利之法律關係，請求被告返還其無法
    律上原因所受之利益，惟本件被告所受之利益係使用收益原告所有之系爭土地，
    已如前述，此一利益，依其性質顯難以原狀（即系爭房屋於被告占用期間之使用
    收益）返還，揆諸前揭規定，自應返還其價額。經查：系爭土地坐落台北市○○
    路，緊臨台北市○○路，靠近信義商圈，惟系爭建物等位於巷弄之內，該巷弄狹
    小，此有複丈成果圖、勘驗筆錄、照片等在卷可稽，衡諸系爭土地周邊環境，交
    通便利，生活機能、商業繁榮程度屬中上等狀況，原告請求以系爭土地申報地價
    年息百分之十計算租金，本院認為應以系爭土地申報地價年息百分之五計算為適
    當。又查被告庚○○於九十二年二月十八日出售並交付系爭建物予被告乙○○占
    有，此為庚○○、乙○○等所不否認，並據渠等提出八十五年度契稅繳款書、土
    地登記申請書及九十二年度契稅繳款書等件為憑，是原告請求被告庚○○應給付
    自八十七年五月二十五日起至九十二年二月十七日止之前揭不當得利損害賠償金
    ，被告乙○○則應拆除系爭建物並返還系爭土地予原告，並自九十二年二月十八
    日起至返還系爭土地之日止，給付前揭不當得利損害賠償金，亦屬有據。是原告
    依前揭請求權，訴請被告壬○○、戊○○、丁○○、甲○○、己○○及劉進王即
    境靈廟管理委員會管理人應分別自八十七年五月二十五日起至返還系爭土地之日
    止，按年給付原告前揭土地當年申報地價百分之五計算之不當得利損害賠償金（
    各年度申報地價表如附表四所示）；被告乙○○則是自九十二年二月十八日起至
    返還系爭土地之日止，給付前揭不當得利損害賠償金。另被告庚○○所應給付之
    不當得利損害賠償金部分，因均已到期，自得計算其應給付之總金額。查系爭土
    地八十七、八十八年之公告地價，每平方公尺為五萬三千零四十九元、八十九年
    至九十二年底之公告地價，則為每平方公尺為五萬四千九百九十九元，依平均地
    權條例第十六條之規定，應以公告地價之八成為申報地價（詳如附表四所示），
    是以
    本件原告對被告庚○○所得請求之不當得利數額為：
    １、自八十七年五月二十五日起至八十九年六月三十一日止（二年一又五分之一
        個月，共二十五又五分之一個月）：
        42439元X43平方公尺X 5%÷12月X 25又1/5月=191612元（元以下四捨五入）
    ２、八十九年七月一日起至九十二年二月十七日止（二年六又五分之三個月，共
        三十又五分之三個月）：
        43999元X43平方公尺X 5%÷12月X 30又3/5月=241225元（元以下四捨五入）
        以上二項共計為四十三萬二千八百三十七元（191612+241225=432837元）
五、綜上所述，原告本於所有權請求被告將系爭土地，其上如附表一所示之建物等部
    分拆除，並將土地返還原告，以及本於不當得利之法律關係，請求被告庚○○給
    付給付四十三萬二千八百三十七元不當得利損害賠償金；被告壬○○、戊○○、
    丁○○、甲○○、己○○及劉進王即境靈廟管理委員會管理人應分別自八十七年
    五月二十五日起至返還系爭土地之日止，按年給付原告前揭土地當年申報地價百
    分之五計算之不當得利損害賠償金；被告乙○○則是自九十二年二月十八日起至
    返還系爭土地之日止，按年給付原告前揭土地當年申報地價百分之五計算之不當
    得利損害賠償金，為有理由，應予准許。惟原告逾前揭准許部分之請求，即屬無
    據，應予駁回。
六、兩造分別陳明願供擔保，聲請宣告假執行或免為假執行，經核原告勝訴之部份，
    合於法律規定，爰分別酌定相當之擔保金額分別宣告假執行及免為假執行如附表
    三所示；原告其餘假執行之聲請，因該部份訴之駁回而失所依據，應予駁回。至
    於原告敗訴部分屬拆屋還地之附帶請求，依法並未核定裁判費用，是此部分，本
    院認原告無庸對敗訴部分負擔訴訟費用。
七、因本案事證已臻明確，兩造其餘主張陳述及所提之證據，均毋庸再予一一論述，
    附此敘明。
據上論結：原告之訴為一部有理由，一部無理由，並依民事訴訟法第三百八十五條第
          一項、七十九條、第三百九十條第二項、第三百九十二條第二項，判決如
          主文。
中　　　華　　　民　　　國　　九十三　　年　　　二　　月　  　二十七　  日
                                        民事第二庭法　官　洪純莉
右為正本係照原本作成
如對本判決上訴須於判決送達後二十日內向本院提出上訴狀
中　　　華　　　民　　　國　　九十三　　年　　　二　　月　  　二十七　  日
                                                  書記官  黃慧怡
